臺灣新北地方法院民事裁定
111年度訴字第1894號
原      告  林銀波  
訴訟代理人  劉純增律師
被      告  林俊翰  
            林俊樂  

            林俊宏  
共      同
訴訟代理人  張仁興律師
上列當事人間請求返還不當得利事件，本院裁定如下：
    主  文
原告之訴及假執行之聲請均駁回。
訴訟費用由原告負擔。
    理  由
一、原告主張：被告無權占用兩造及其他共有人共有之新北市○○
    區○○段000○00000地號土地（下分稱系爭257、257-1地號土
    地），除在系爭257、257-1地號土地上建築未辦保存登記建
    物（門牌號碼：新北市○○區○○路0段0號，下稱系爭建物；占
    用系爭257地號土地19平方公尺、占用系爭257-1地號土地34
    平方公尺）外，復將系爭建物騎樓出租予「一流檳榔攤」營
    業，更將系爭建物頂樓出租予數家電信業者作為電信基地台
    使用，坐享鉅額不當利益。原告前已就被告以系爭建物無權
    占用系爭257、257-1地號土地及無法律上原因享有相當租金
    利益一事，對被告提起拆屋還地及不當得利等訴訟（下稱系
    爭拆屋還地等事件），並已獲本院以109年度重訴字第459號
    判命被告應拆除系爭建物及返還不當得利；其後被告雖提起
    上訴，仍由臺灣高等法院以110年度重上字第427號判決駁回
    其等上訴。原告係在上揭訴訟程序中，始發現系爭建物頂樓
    陽台上設有數家電信公司設置之基地台，且被告亦將系爭建
    物部分區塊出租予「一流檳榔攤」營業，爰依民法第179條
    規定，請求被告返還5年間取得基地台、檳榔攤收入之不當
    得利共計新臺幣（下同）3,511,550元（計算式如附表所示
    ）等語，並聲明：被告應給付原告3,511,550元，並願供擔
    保請准宣告假執行。
二、按原告之訴，有其訴訟標的為確定判決效力所及之情形者，
    法院應以裁定駁回之，民事訴訟法第249條第1項第7款定有
    明文。此乃本於訴訟法上一事不再理原則，即同一當事人就
    同一法律關係為同一請求之同一事件如已有確定終局判決，
    依同法第400條第1項規定，因該確定終局判決就經裁判之訴
    訟標的有既判力，自不得再行起訴。
三、經查：
　㈠原告前以被告以系爭建物無權占用系爭257、257-1地號土地
    為由，依民法第767條、第821條及第179條等規定，請求被
    告拆除系爭建物並將占用土地返還原告及其他共有人，併請
    求被告給付自民國104年5月1日起至返還占用土地之日止之
    不當得利（即系爭拆屋還地等事件），經本院以109年度重
    訴字第459號實質審理後，判決：「一、被告應將坐落在新
    北市○○區○○段○○○地號土地上如附圖所示編號257⑷部分面積
    十九平方公尺、坐落在同段二五七之一地號土地上如附圖所
    示編號257-1⑴部分面積三十四平方公尺之地上物拆除，並將
    該土地返還原告及其他共有人全體。二、被告應給付原告新
    臺幣貳拾陸萬零壹佰參拾參元，及均自民國一百零九年五月
    二十九日起至清償日止，按週年利率百分之五計算之利息，
    暨自民國一百零九年五月二十九日起至返還主文第一項之土
    地之日止，按月給付原告新臺幣肆仟玖佰肆拾肆元。三、原
    告其餘之訴駁回。…」；被告不服提起上訴，經臺灣高等法
    院以110年度重上字第427號判決駁回上訴，被告又不服提起
    上訴，再經最高法院以111年度台上字第1513號裁定駁回上
    訴而告確定，此有系爭拆屋還地等事件歷審裁判查詢結果暨
    判決書在卷可參。
　㈡而原告提起本件訴訟，乃係主張被告以系爭建物無權占用系
    爭257、257-1地號土地並獲有利益，依民法第179條規定請
    求被告返還不當得利。所據訴訟標的及法律關係，核與系爭
    拆屋還地等事件中有關不當得利之請求相同，應為前開確定
    判決既判力所及。
　㈢原告就與系爭拆屋還地等事件之同一訴訟標的及法律關係，
    提起本件訴訟，顯違一事不再理原則，其訴自應認為不合法
    且無從補正，應逕予駁回。又原告之訴既經駁回，其假執行
    之聲請亦失所附麗，併予駁回。
四、依民事訴訟法第249條第1項第7款、第95條、第78條，裁定
    如主文。
中　　華　　民　　國　　111 　年　　10　　月　　18　　日
                  民事第二庭    法　官　楊雅萍
以上正本係照原本作成。
如對本裁定抗告須於裁定送達後10日內向本院提出抗告狀，並應
繳納抗告費新臺幣1,000元整。
中　　華　　民　　國　　111 　年　　10　　月　　18　　日
                                書記官　蘇  泠

附表 ⒈基地台收入：預估有3家電信業者、每家每月租金40,000元，5年間共收取7,200,000元 ⒉檳榔攤收入：預估每月3,000元，5年間收取180,000元 ⒊系爭建物占用系爭257地號土地面積19平方公尺、占用系爭257-1地號土地面積34平方公尺 ⒋原告就系爭257地號土地之應有部分比例為71/96、就系爭257-1地號土地之應有部分比例為2207/6720 ⒌計算式： 　（7,200,000＋180,000）×〔（19/53×71/96）＋（34/53×2207/6720）〕＝3,511,550